【裁判字號】    89,上易,217
【裁判日期】    890215
【裁判案由】    恐嚇
【裁判全文】
臺灣高等法院臺南分院刑事判決        八十九年度上易字第二一七號  Ａ
      上  訴  人
      即  被  告  乙  ○  ○
右上訴人因恐嚇案件，不服臺灣雲林地方法院八十八年度易字第一０五八號中華民國
八十八年十二月十七日第一審判決（起訴案號：臺灣雲林地方法院檢察署八十八年度
偵字第四五０八號），提起上訴，本院判決如左：
      主      文
上訴駁回。
      事      實
乙○○於民國八十八年八月十九日上午九時許，在雲林縣西螺鎮埤頭里柑桔十八號附
近之土地公廟前，向甲○○催討債務未果，竟以加害身體之事，對甲○○恫稱「走路
要小心點」云云，使甲○○心生畏懼致生危害於安全。案經甲○○訴由雲林縣警察局
西螺分局報請臺灣雲林地方法院檢察署檢察官偵查起訴。
      理      由
一、上訴人即被告乙○○雖未到庭為任何陳述，惟據其在原審固坦承有為右揭向告訴
    人甲○○稱「走路要小心點」云云之事實，然矢口否認有何恐嚇之犯行，並辯稱
    ：因每個人走路都要小心點，故其向告訴人表示「走路要小心點」云者，旨在要
    告訴人走路留意，並無恐嚇之意云云。然查被告如何為右揭恐嚇告訴人之犯罪事
    實，已迭據告訴人先後在警訊及原審指訴不移，並據證人黃旺水在警訊及原審證
    述屬實，且被告向告訴人稱「走路要小心點」云者，苟純係出自一片好心，希望
    告訴人走路時要小心留意，既係出於善意，則其於警訊之初豈有未敢直認曾對告
    訴人說過「走路要小心點」云云之理，足見被告向告訴人稱「走路要小心點」云
    者，應係出於恐嚇之惡意，已非無據。參諸被告在原審供稱：因其有欠杞彩鑾會
    錢，而告訴人曾以杞彩鑾之名義向其收會錢，並說要以會錢與告訴人欠其之債務
    抵銷，其本來有同意，故請杞彩鑾到場，然杞彩鑾於本件案發時到場後指出，她
    並未叫告訴人向其收會錢，告訴人就翻臉，其見告訴人欠錢不還反而惡言相向，
    其始對告訴人回嘴說「話不要亂說，走路要小心點」云云，益見當時被告已對告
    訴人深表不滿，被告豈有還對告訴人問候致意，希望告訴人走路時要多加保重之
    理，故當時被告應係在與告訴人爭執中，反唇惡言相向而出言恐嚇告訴人無疑。
    至被告在原審供稱：其對告訴人說「走路要小心」時，告訴人曾拿一支木棍作勢
    要打其身體，但後來沒打云云乙節。因告訴人在原審既已指稱：是被告先對伊恐
    嚇「走路要小心點」，伊害怕被告會對伊怎樣，始拿起木棍想要自衛，但伊並未
    打被告，亦未作勢要打被告云云；且證人黃旺水亦證稱：被告對告訴人說「走路
    要小心點」後，告訴人手中有拿起一支木棍，但並未拿該木棍打被告或作勢要打
    被告云云各在卷，亦見當時告訴人係在被恐嚇而心生畏懼之情形下，出於自衛始
    拿起木棍，倘被告向告訴人稱「走路要小心點」云者，係出於善意，則告訴人感
    謝猶來不及，又豈有心生畏懼持木棍自衛之必要。綜上足認被告所辯，顯係事後
    畏罪卸責之詞，不足採信。本件事證已臻明確，被告之犯行洵堪認定，應予依法
    論科。
二、查被告惡意對告訴人稱「走路要小心點」云云，當含有加害告訴人身體之意思，
    且告訴人復因之心生畏懼，核係犯刑法第三百零五條之恐嚇罪。原審本於同上之
    見解，適用該法條及刑法第四十一條，罰金罰鍰提高標準條例第一條前段、第二
    條，並審酌被告之素行、犯罪之動機、目的、手段、所生危害、及其犯後態度等
    一切情狀，對其量處拘役四十日，併諭知拘役如易科罰金以三百元折算一日之標
    準，以資懲儆。經核認事用法並無不合，量刑亦稱妥適。被告上訴意旨，否認犯
    罪，並以其係出於討債所為正當，指摘原判決不當，為無理由，應予駁回。又被
    告經合法傳喚無正當理由不到庭，爰不待其陳述逕行判決，附此敘明。
三、據上論斷，應依刑事訴訟法第三百六十八條、第三百七十一條，判決如主文。
本案經檢察官蘇南桓到庭執行職務。
中    華    民    國      八十九      年      二      月      十五      日
                                  臺灣高等法院臺南分院刑事第五庭
                                      審判長法官  楊    省    三
                                            法官  蘇    重    信
                                            法官  林    永    茂
右正本證明與原本無異。
不得上訴。
                                      法院書記官  楊    清    旺
中    華    民    國      八十九      年      二      月      十六      日
附錄：本判決論罪科刑法條
刑法第三百零五條：以加害生命、身體、自由、名譽、財產之事恐嚇他人，致生危害
                  於安全者，處二年以下有期徒刑、拘役或三百元以下罰金。


司法院資訊處製作；財團法人民間司法改革基金會備份。
